【裁判字號】    97,訴,1791
【裁判日期】    970925
【裁判案由】    槍砲彈藥刀械管制
【裁判全文】
臺灣板橋地方法院刑事判決              97年度訴字第1791號
公  訴  人  臺灣板橋地方法院檢察署檢察官
被      告  甲○○起訴書誤植.
                    （另案於臺灣臺北監獄臺北分監執行中）
選任辯護人  林曜辰律師
上列被告因違反槍砲彈藥刀械管制案件，經檢察官提起公訴（96
年度偵字第28730 號），本院判決如下：
    主  文
甲○○無罪。
    理  由
一、公訴意旨略以：被告甲○○（起訴書誤植為江富議）於民國
    96年11月中旬某日，在臺北縣板橋市某處，取得具有殺傷力
    之由仿BERETTA 廠M9型半自動手槍製造之槍枝換裝土造金屬
    槍管改造而成之改造槍枝1 枝，及口徑0.38吋之制式子彈2
    顆、口徑0.25吋之制式子彈2 顆，即置放在臺北縣板橋市○○路184 巷3 號工作處所內，而未經許可持有上開槍枝、子
    彈，嗣經警於96年11月28日22時30分許在上址查獲，因認被
    告涉犯槍砲彈藥刀械管制條例第8 條第4 項之持有可發射子
    彈具有殺傷力之改造槍枝罪及同法第12條第4 項之持有子彈
    罪嫌。
二、按犯罪事實應依證據認定之，無證據不得認定犯罪事實；不
    能證明被告犯罪者，應諭知無罪之判決，刑事訴訟法第154
    條第2 項、第301 條第1 項分別定有明文。所謂證據，係指
    足以認定被告確有犯罪行為之積極證據而言，該項證據自須
    適於為被告犯罪事實之證明者，始得採為斷罪之資料。如未
    能發現相當證據，或證據不足以證明，自不能以推測或擬制
    之方法，以為裁判之基礎。且刑事訴訟上證明之資料，無論
    其為直接或間接證據，均須達於通常一般之人均不致有所懷
    疑，而得確信其為真實之程度，始得據為有罪之認定，若其
    關於被告是否犯罪之證明未能達此程度，而有合理懷疑之存
    在，致使無從形成有罪之確信，根據「罪證有疑，利於被告
    」之證據法則，即不得遽為不利被告之認定。又刑事訴訟法
    第156 條第2 項規定，被告雖經自白，仍應調查其他必要之
    證據，以察其是否與事實相符。立法目的乃欲以補強證據擔
    保自白之真實性；亦即以補強證據之存在，藉之限制自白在
    證據上之價值。而所謂補強證據，則指除該自白本身外，其
    他足資以證明自白之犯罪事實確具有相當程度真實性之證據
    而言。雖其所補強者，非以事實之全部為必要，但亦須因補
    強證據與自白之相互利用，而足使犯罪事實獲得確信者，始
    足當之（最高法院74年台覆字第10號判例意旨參照）。
三、本件公訴人認被告甲○○涉犯上揭持有槍枝及子彈罪嫌，無
    非以被告於偵訊時之自白、扣案之改造槍枝1 枝及子彈4 顆
    、內政部警政署刑事警察局槍彈鑑定書1 份為其主要論據。
    訊據被告堅決否認有何持有槍枝及子彈犯行，辯稱：伊於案
    發時因另案被通緝，在丁○○設於臺北縣板橋市○○路184
    巷3 號工廠為警查獲，警方當時在該工廠內搜出之改造槍枝
    及子彈均與伊無涉，僅因丁○○在臺灣板橋地方法院檢察署
    候訊室向伊說該槍枝沒有殺傷力，要伊將此事擔下來，伊始
    向檢察官表示該槍枝及子彈均係伊所有等語。
四、經查：
（一）本件警方係於96年11月28日22時30分許，在臺北縣板橋市
      ○○路184 巷3 號製冰工廠，查獲被告甲○○（當時另案
      通緝中），同時並查獲丁○○、庚○○、乙○○、己○○
      、戊○○、丙○○等人，並在上址工廠交誼廳之沙發夾層
      內起出改造槍枝1 枝、子彈4 顆、子彈半成品17顆，另在
      2 樓某宿舍之天花板內起出改造槍枝半成品1 枝、子彈1
      顆等物，此觀被告等人之警詢筆錄所載甚明，且有上開扣
      案物可資佐證，及搜索扣押筆錄暨扣押物品目錄表各1 份
      附卷可稽。又上開扣案物經送鑑定結果，其中之改造槍枝
      1 枝（槍枝管制編號0000000000），認係由仿BERETTA 廠
      M9型半自動手槍製造之槍枝換裝土造金屬槍管改造而成，
      經檢視欠缺楔型塊，惟仍可供擊發適用子彈使用，經裝填
      適用子彈（直徑6.0mm 、重量0.88g 之鋼珠）測試結果，
      測得其發射速度為348 公尺／秒，計算其動能為53焦耳，
      換算其單位面積動能為188 焦耳／平方公分。其中之子彈
      2 顆，認均係口徑0.38吋之制式子彈，均經試射，均可擊
      發，認均具殺傷力。另外子彈2 顆，認均係口徑0.25吋之
      制式子彈，均經試射，均可擊發，認均具殺傷力。而所謂
      殺傷力，依據司法院秘書長81年6 月11日祕台廳(二)字第06
      985 號函釋示，其標準為在最具威力的適當距離，以彈丸
      可穿入人體皮肉層之動能為基準。依日本科學警察之研究
      結果，彈丸單位面積動能達20焦耳／平方公分，則足以穿
      入人體皮肉層。內政部警政署刑事警察局對活豬作射擊測
      試結果，彈丸單位面積動能達24焦耳／平方公分，則足以
      穿入豬隻皮肉層。美國軍醫總署定義：彈丸撞擊動能達58
      呎磅（約78.6焦耳），則足以使人喪失戰鬥能力等情，有
      內政部警政署刑事警察局97年1 月10日刑鑑字第09601827
      83號槍彈鑑定書1 份存卷可憑。準此，上開查獲被告時所
      扣得之改造槍枝1 枝及子彈4 顆，係屬槍砲彈藥刀械管制
      條例所定之管制槍枝及子彈，非經中央主管機關之許可，
      均不得持有乙節，固堪認定。
（二）惟上址製冰工廠係由丁○○實際負責管理，有員工乙○○
      一人住在該工廠，此外庚○○自96年8 月間亦有住於該工
      廠宿舍內，警方起獲槍彈之2 樓宿舍沒有固定人居住，且
      該工廠沒有關門，任何人均可進出等情，有證人丁○○於
      警詢及本院審理時之證述可參（見偵卷第16至18頁、本院
      卷第173 頁），堪認該工廠之出入情形甚為複雜。而被告
      既非該工廠之負責人，亦非員工或固定住居者，已難認與
      該工廠有緊密之地緣關係；況本件為警查獲之時，除被告
      外，尚有丁○○、庚○○、乙○○、己○○、戊○○、丙○○等多人在場，則警方當時在上址工廠交誼廳之沙發夾
      層、2 樓某宿舍之天花板內所起出之扣案物品，究竟與被
      告有何關連，洵不能無疑。雖被告於檢察官偵訊時曾供稱
      ：（問：槍枝等物何來？）是我在板橋市光復橋堤防邊撿
      回來的，就是在我們工廠旁邊，大約是11月中撿到的，我
      撿回來之後就一直放在工廠，都沒有動它云云，惟於本院
      審理時已改口否認，並提出上揭置詞。徵諸證人即當時一
      併為警查獲並移送臺灣板橋地方法院檢察署檢察官偵訊之
      己○○於本院審理時具結證稱：我聽到丁○○說如果都沒
      有人承認，我們都會被收押，扣案槍枝沒有殺傷力，所以
      叫被告扛起來，子彈部分可以易科罰金，丁○○說會幫被
      告繳納，被告一直在猶豫，並且問槍枝真的沒有殺傷力嗎
      ，丁○○說真的沒有，他不會騙人，後來被告就答應要扛
      下來等語（見本院卷第107 、108 頁）；證人戊○○則證
      稱：我聽到丁○○跟被告說槍沒有殺傷力，叫被告背，我
      有聽到被告好像有答應等語（見本院卷第110 、111 頁）
      。而證人丁○○亦到庭證述：在刑事組時，其他6 、7 個
      人都說是因為被告才會發生事情，所以大家討論說帶警察
      到製冰工廠的人要負責，大家都說是被告帶警察去的，要
      被告負責。因為是被告才造成警察來製冰工廠搜索，所以
      被告要負責。……是指被告被通緝才會造成警察來製冰工
      廠搜索，因為我年紀比較大，所以其他人要我出面跟被告
      說一下，要被告出來負責等語（見本院卷第173 、174 頁
      ），堪認被告所辯：當時伊因另案通緝，丁○○在臺灣板
      橋地方法院檢察署候訊室向伊說該槍枝沒有殺傷力，要伊
      將此事擔下來，伊始向檢察官表示該槍枝及子彈均係伊所
      有等語，洵非全然不足採信。是上揭被告於檢察官偵訊時
      之自白，是否與事實相符，顯有可疑，復無補強證據足資
      以證明其所自白之犯罪事實確具有相當程度之真實性，自
      難單憑被告一時之自白，遽斷被告犯罪。
五、從而，經本院調查全部證據結果，認不能證明被告甲○○有
    公訴人所指之持有槍枝及子彈犯行，仍有合理懷疑之存在，
    尚難僅以推測或擬制之方法，為被告有罪之認定。此外，復
    查無其他證據足資證明被告犯罪，公訴人既不能證明被告犯
    罪，依法應為被告無罪之諭知，以昭審慎。至於扣案之槍枝
    、子彈究係何人持有？丁○○何以要求被告虛偽承認持有槍
    彈？有無涉及刑責？均應由檢察官依法偵辦，附此敘明。
據上論斷，應依刑事訴訟法第301 條第1 項，判決如主文。
本案經檢察官謝岳龍到庭執行職務。
中    華    民    國    97    年    9     月    25    日
                  刑事第十二庭  審判長法  官  陳鴻清
                                      法  官  劉安榕
                                      法  官  朱嘉川
以上正本證明與原本無異。
如不服本判決應於送達後10日內向本院提出上訴狀。
                                      書記官  陳聖儒
中    華    民    國    97    年    9     月    25    日


司法院資訊處製作；財團法人民間司法改革基金會備份。
